臺灣臺中地方法院民事判決
110年度訴更一字第9號
原      告  吳錦洲  

訴訟代理人  黃銘煌律師
原      告  林素雪  
            林淑娟  
被      告  邱東榆  

被      告  邱東山  

被      告  林天賜  
被      告  張昔霞  



被      告  姚益南（即姚水木之承受訴訟人）

被      告  姚益成（即姚水木之承受訴訟人）

被      告  姚益豊（即姚水木之承受訴訟人）

被      告  姚麗月（即姚水木之承受訴訟人）

被      告  姚淑婷（即姚水木繼承人姚益忠之承受訴訟人）

被      告  姚淑怡（即姚水木繼承人姚益忠之承受訴訟人）

被      告  姚淑梅（即姚水木繼承人姚益忠之承受訴訟人）

被      告  吳美雲（兼黃進卿之承受訴訟人）


被      告  賴銘鎮（即賴林阿葱繼承人賴褔來、巫阿珠之承當


被      告  陳莊美根
訴訟代理人  陳門牽  
被      告  林文益  

被      告  黃敏媛（即黃王秀鸞之承受訴訟人)


被      告  洪徐秀琴
被      告  許奉溢（即許林昭之承受訴訟人兼許麗華、許麗玉


被      告  李蘇秀媚（應有部分已移轉陳劉敏）

被      告  許漢周  
被      告  黃秋雄  
被      告  洪金條  
被      告  林瑞女  
被      告  郭春發  

被      告  吳雪子  
被      告  蔡許迎  


被      告  吳寶蓮  

被      告  周鎮彰  
被      告  黃保瑞（即黃進卿之承受訴訟人）


被      告  黃保勝（即黃進卿之承受訴訟人）


被      告  黃姿蓉（即黃進卿之承受訴訟人）


被      告  蔡素珠  

被      告  梁麗玲  
被      告  陳文國（即周美蘭之承當訴訟人）    


被      告  朱恒新（即朱王秀雲之承受訴訟人）  

被      告  郭惠卿（即郭十煒之承受訴訟人）


被      告  游宗儒  

被      告  施慕舜  
被      告  徐鴻鈞  
被      告  陳逸宸  

被      告  賴浚庸（即賴陳𤆬治及賴金之承受訴訟人）      
                      住○○市○○區○○○街000號

被      告  賴玉花（即賴陳𤆬治及賴金之承受訴訟人）

被      告  賴淑惠（即賴陳𤆬治及賴金之承受訴訟人）


被      告  江培馨（即賴秋東之承受訴訟人）

被      告  賴瑞棋（即賴陳𤆬治及賴金、賴秋東之承受訴訟人


被      告  賴慧娟（即賴陳𤆬治及賴金、賴秋東之承受訴訟人


被      告  賴慧玉（即賴陳𤆬治及賴金、賴秋東之承受訴訟人


被      告  賴慧雯（即賴陳𤆬治及賴金、賴秋東之承受訴訟人


被      告  賴翊珊（即賴陳𤆬治及賴金、賴秋東之承受訴訟人


被      告  元方資產管理股份有限公司


法定代理人  何品瑩  

被      告  何博文  
            陳劉敏  

訴訟代理人  黃英哲律師
被      告  簡燈榜（即王簡鹿之承受訴訟人）

被      告  簡瑞騫（即王簡鹿之承受訴訟人）


被      告  陳淑惠（即周權泰之承受訴訟人）


被      告  周光源（即周權泰之承受訴訟人）


受告知訴訟人  謙里開發股份有限公司

法定代理人  郭峻誠  
上列當事人間請求分割共有物事件，本院不經言詞辯論終結，判
決如下：
    主      文
原告之訴駁回。
訴訟費用由原告負擔。
    事實及理由
一、原告主張：坐落臺中市○○區○○段0地號土地及臺中市○○區○○
      段000○號建物為兩造所共有，應有部分比例各如土地登記
      謄本、建物登記謄本所示，兩造就系爭建物均有各自掌管
      之使用範圍，而有默示之分管契約迄今，系爭土地之使用
      分區及使用地類別為鄉村區乙種建築用地，面積為1,734
      平方公尺，兩造間並未約定不分割之期限，亦無因物之使
      用目的致不能分割之情形，然因兩造就分割方法未能達成
      協議，爰依民法第823條第1項、第824條第2項之規定，請
      求裁判分割，先位聲明僅請求分割系爭建物部分，備位聲
      明則請求將系爭土地及建物一併變賣。
二、被告抗辯：
（一）被告陳劉敏抗辯：系爭土地已於民國109年10月19日由被
      告陳劉敏依土地法第34條之1規定，將系爭不動產所有權
      全部，以買賣為原因，移轉登記予訴外人謙里開發股份有
      限公司（下稱謙里公司），兩造均已非系爭不動產之共有
      人，本件原告吳錦洲、林素雪、林淑娟等三人之權利保護
      要件已不存在，故本件原告之訴無理由。
（二）被告陳莊美根抗辯：對於系爭共有之不動產遭強制方式全
      部出售移轉給謙里公司不服等語。
（三）被告蔡素珠抗辯：對於謙里公司收購系爭不動產之價格認
      為不合理，不符目前市價等語。
（四）其餘被告則未於言詞辯論期日到庭陳述，亦未具狀表示任
      何意見。㈠㈡
三、本院之判斷：
（一）按提起分割共有物之訴，參與分割之當事人，以共有人為
      限。請求分割之共有物，如為不動產，共有人之應有部分
      各為若干，以土地登記總簿登記者為準（最高法院67年度
      台上字第3131號判決要旨參照）。又各共有人得隨時請求
      分割共有物，為民法第823條第1項前段所明定，此項規定
      旨在消滅物之共有狀態，以利融通與增進經濟效益（最高
      法院81年度台上字第2688號判決要旨參照）。是共有人請
      求裁判分割共有物，須以共有關係繼續存在為前提，若共
      有土地已移轉第三人單獨所有，原共有人已無共有關係存
      在，其提起分割共有物之訴，即屬欠缺權利保護必要。
（二）又按原告之訴，有下列各款情形之一者，法院得不經言詞
      辯論，逕以判決駁回之。但其情形可以補正者，審判長應
      定期間先命補正：當事人不適格或欠缺權利保護必要。
      依其所訴之事實，在法律上顯無理由，110年1月20日修正
      公布民事訴訟法第249條第2項定有明文。申言之，案件經
      起訴後發生當事人不適格或欠缺權利保護必要之情形，倘
      該情形無從補正，法院自得不經言詞辯論，逕以判決駁回
      之，合先敘明。
（三）原告吳錦洲、林素雪、林淑娟等三人提起本件分割共有物
      訴訟時，系爭不動產雖為兩造所共有之狀態，此有土地建
      物登記謄本(見本院前審卷第19至56頁）在卷為憑；然於
      本件訴訟進行中，系爭不動產業經被告陳劉敏依土地法第
      34條之1第1項之規定，將系爭不動產所有權全部於109年8
      月6日出售予謙里公司，並於109年10月19日以買賣為原因
      辦理所有權移轉登記予謙里公司，此有臺中市太平地政事
      務所109年10月29日函檢送之土地登記申請書、土地買賣
      所有權移轉契約書、建物改良物所有權買賣契約書、土地
      增值稅繳款書、契稅繳款書、印鑑證明、戶籍謄本、提存
      書、存證信函、不動產買賣契約書、系爭土地建物登記謄
      本等資料（見本院卷第299至359頁）在卷為憑；本件系爭
      不動產之所有權既已全部移轉登記為謙里公司所有，兩造
      均已非系爭不動產之共有人，並無分割共有物，以消滅物
      之共有狀態之法律上利益，亦無訴訟繫屬中為訴訟標的之
      法律關係，移轉於第三人，得聲請代當事人承當訴訟之問
      題，則原告訴請分割共有物，即屬欠缺權利保護必要，無
      從准許，且其情形無法補正，爰不經言詞辯論終結，逕以
      判決駁回之。
  四、本件事證已臻明確，兩造其餘攻擊防禦方法及證據，經核
      與判決結果不生影響，爰不予調查及一一論列，併此敘明
      。
  五、據上論結，原告之訴為無理由，依民事訴訟法第249條第2
      項、第78條，判決如主文。
中　　華　　民　　國　　110 　年　　11　　月　　29　　日
                  民事第六庭  法  官  巫淑芳
正本係照原本作成。
如對本判決上訴，須於判決送達後20日內向本院提出上訴狀。如
委任律師提起上訴者，應一併繳納上訴審裁判費。
中　　華　　民　　國　　110 　年　　11 　　月　  29　 日
                              書記官  廖明瑜